【裁判字號】    92,上易,1455
【裁判日期】    920715
【裁判案由】    傷害
【裁判全文】
臺灣高等法院刑事判決                          九十二年度上易字第一四五五號
    上  訴  人  乙○○
    即  被  告
右上訴人因傷害案件，不服臺灣士林地方法院九十一年度易字第八一一號，中華民國
九十二年三月五日第一審判決（起訴案號：臺灣士林地方法院檢察署九十一年度偵字
第七九四六號），提起上訴，本院判決如左：
    主      文
上訴駁回。
乙○○緩刑貳年。
    事      實
一、甲○○（業經原審依傷害罪判處有期徒刑四月確定）於民國九十一年六月十七日
    晚上九時五十分許，因認其住處車庫鐵門遭乙○○撞毀，遂持鐮刀一把前往乙○
    ○臺北縣汐止市○○街二○一巷一○六弄七十九號住處理論，在該住處前，因一
    言不合，甲○○竟基於傷害人身體之概括犯意，先持鐮刀砍打乙○○，為乙○○
    以手擋開折斷後，乙○○遂基於傷害人身體之犯意，與甲○○互相扭打，致甲○
    ○受有胸腹部三×○點四公分、四×○點二公分擦傷，及右小腿二×○點五公分
    、三×○點五公分擦傷等傷害，而乙○○則受有鼻部撕裂傷、左肘撕裂傷及左背
    部擦傷等傷害；於二人扭打其間，乙○○之母親謝宋素雲、前妻張淑英見狀前來
    拉架，亦為甲○○以徒手揮打謝宋素雲眼睛、及腳踹張淑英腹部，致謝宋素雲受
    有雙眼各瘀腫二×二公分之傷害；張淑英受有腹部挫傷。
二、案經甲○○提出告訴由臺北縣政府警察局汐止分局報告臺灣士林地方法院檢察署
    檢察官偵查起訴。
    理      由
一、訊據被告乙○○矢口否認有傷害甲○○之犯行，辯稱：是他（指甲○○）拿鐮刀
    砍我，我舉起手來擋他，致傷害到我左肘部，鐮刀砍下去就斷了，後來我與他扭
    打，如果因而造成傷害，也是正當防衛云云。然查：
    (一)右開事實，業據告訴人甲○○指訴明確，復經證人張淑英於警、偵訊時指稱：
      「我與前夫乙○○發生口角吵架，那時甲○○手持鐮刀走過來，詢問乙○○說
      ，我（甲○○）家的鐵門是否為你撞凹的，之後甲○○便以鐮刀砍乙○○。並
      且甲○○也有打我。」、「林自五十號走過來，他拿著長把柄鐮刀，然後就砍
      謝的臉，有流血，二個人壓倒在地，林將謝壓倒在地，我就到七五號叫林之前
      妻出來，我看到我婆婆和我女兒在拉林起來，但拉不起來，謝林二人繼續扭打
      。」等語（偵查卷第十三、四八頁），且證人謝宋素雲於警、偵訊時亦證稱「
      我是於（十七）二十一時五十分許，聽見樓下前院有人在吵架，我孫子謝至瑋
      上樓告知我，我兒子乙○○在樓下和人打架，我就下樓到前院查看，看見甲○
      ○與乙○○兩人在地上扭打，我高喊『救命啊』，怎知甲○○起身就向我打了
      一拳，我則不支倒地，後來是鄰居將我扶起來的。」、「我當時人在樓上，下
      樓時看到林壓在我兒子身上。」等語（偵查卷第十五、二九頁），又被告亦坦
      認與告訴人發生扭打之事實，並有告訴人提出之臺北市立忠孝醫院驗傷診斷書
      一紙在卷可資佐證（偵查卷第二十頁），足見告訴人係因與被告相互扭打，致
      受有如事實欄所示之傷害。
    (二)被告雖抗辯稱渠之行為係出於正當防衛云云，惟按正當防衛必須對於現在不法
      之侵害始得為之，侵害業已過去，即無正當防衛可言，至彼此互毆扭打，又必
      以一方初無傷人之行為，因排除對於不法之侵害而加以還擊，始得以正當防衛
      論。故侵害已過去後之報復行為，與無從分別何方為不法侵害之互毆扭打行為
      ，均不得主張防衛權（最高法院三十年上字第０四０號判例意旨參照）。查被
      告之母謝宋素雲、前妻張淑英均證稱當時被告與甲○○發生扭打，且依告訴人
      所受之傷勢遍及於胸腹部及右小腿等處以觀，顯見被告確實具有傷人之意，並
      非僅因排除對於不法之侵害而加以還擊。再者，被告雖另辯稱係因見告訴人要
      去打張淑英，為保護張淑英，始又與告訴人在地上扭打云云，然被告於原審亦
      供稱「（當時你的前妻張淑英有無被打到？）是在被鄰居架開後，那時我沒有
      看到，只聽到鄰居喊說不要打女人。」、「（你母親被打你有無看到？）沒有
      ，只聽到鄰居喊說不要打女人，我來我看到我母親躺在地上。」（原審卷第十
      四頁），俱足徵被告並非於前妻及母遭告訴人毆打之際，基於排除前妻及母親
      所受現時侵害而著手實施傷害告訴人，自無正當防衛之適用。
    綜右事證，被告所為否認犯罪之辯解，核屬卸責之詞，並不足採信，被告右揭犯
    罪行為，已經證明，應依法論科。
二、核被告乙○○所為，係犯刑法第二百七十七條第一項之傷害罪。原審以被告犯罪
    事證明確，依刑法第二百七十七條第一項、第四十一條第一項前段，罰金罰鍰提
    高標準條例第一條前段、第二條之規定，並審酌被告品行、智識程度、犯罪動機
    、目的、所受之刺激、手段、所生危害及犯罪後之態度等一切情狀，量處被告拘
    役三十日，並諭知易科罰金之折算標準，核該判決之認事用法均無不當或違法，
    量刑亦屬妥適；被告執正當防衛之陳詞而提起上訴，為無理由，應予駁回。另查
    ，本案確係因告訴人持長柄鐮刀前來尋釁而發生，雖被告另基於傷害告訴人之意
    思與告訴人發生扭打，而與正當防衛之要件不符，然其惡性於本件傷害案中尚屬
    較輕微，又被告未曾受有期徒刑以上刑之宣告，有本院被告全國前案紀錄表在卷
    可按，其因一時失慮而犯本罪，經本次偵查審理程序，當知警惕而無再犯之虞，
    本院認被告所受刑之宣告，以暫不執行為適當，爰併宣告緩刑二年，用啟自新。
據上論斷，應依刑事訴訟法第三百六十八條，刑法第七十四條第一款判決如主文。
本案經檢察官張啟彬到庭執行職務
中      華      民      國    九十二    年      七      月     十五     日
                            臺灣高等法院刑事第十九庭
                                審判長法  官  許  國  宏
                                      法  官  洪  光  燦
                                      法  官  林  勤  純
右正本證明與原本無異。
本判決不得上訴。
                                      書記官  葉  瑩  庭
中      華      民      國    九十二    年      七      月     十六     日
附錄本案論罪科刑法條全文
刑法第二百七十七條第一項
傷害人之身體或健康者，處三年以下有期徒刑、拘役或一千元以下罰金。


司法院資訊處製作；財團法人民間司法改革基金會備份。
